【裁判字號】    92,訴,714
【裁判日期】    921007
【裁判案由】    妨害自由等
【裁判全文】
臺灣臺北地方法院刑事判決                          九十二年度訴字第七一四號
    公  訴  人  臺灣臺北地方法院檢察署檢察官
    被      告  丙○○  男  六.
右列被告因妨害自由等案件，經檢察官聲請以簡易判決處刑（九十一年度偵字第二二
七九七號），惟本院認不宜以簡易判決處刑，改適用通常程序審理（九十二年度簡字
第一一四一號），判決如左：
    主      文
丙○○公然侮辱人，處罰金壹仟元，如易服勞役，以參佰元折算壹日；又以強暴使人
行無義務之事，處拘役肆拾日，如易科罰金，以參佰元折算壹日。
被訴恐嚇危害安全部分無罪。
    事      實
一、緣丙○○與丁○○二人分別居住在臺北市○○區○○街一０三號一、二樓與三、
    四樓（為一連棟式四層樓公寓，與一０五號共用樓梯間出入），丙○○因開設洗
    衣店而向丁○○承租該四樓頂作為曬衣場，約定租期於民國九十年九月十日屆滿
    ，期間因房租調漲、二樓天花板漏水及終止租約之搬遷等問題而時生爭執，無法
    達成協議。九十一年四月二十七日上午八時許，丙○○見丁○○下樓，遂要求進
    入其二樓屋內查看廚房天花板漏水之情形，惟遭丁○○予以拒絕，其竟基於侮辱
    之犯意，於該不特定人得以共見共聞之二樓樓梯間，以「幹你娘」等語侮辱丁○
    ○；另基於使人行無義務之事之犯意，徒手強拉丁○○雙手、強推丁○○背部進
    入其二樓屋內廚房查看天花板漏水情形，並致之受有雙側手臂紅腫（各四公分、
    四公分、三公分）及背部紅腫（各三公分、三公分、五公分）等傷害，而以此強
    暴方式，使丁○○行無義務之事。
二、案經丁○○訴由臺灣臺北地方法院檢察署後，發交臺北市政府警察局大安分局報
    請臺灣臺北地方法院檢察署檢察官聲請以簡易判決處刑，惟本院認不宜以簡易判
    決處刑，改適用通常程序審理。
    理      由
壹、有罪部分：
一、訊據被告丙○○固坦承有於上揭時、地因要求告訴人丁○○隨同進入其二樓屋內
    查看天花板漏水而遭拒時，曾罵了告訴人等情事，惟否認其有公然侮辱及強制等
    犯行，辯稱：我已經忘了罵告訴人什麼話，我們已經吵了十幾年，告訴人被我罵
    了之後，就同意隨我入屋內查看漏水之情形，我沒有強拉她成傷之情事，傷應該
    是她自己造成的再去驗傷等語。經查：
(一)公然侮辱部分：有關被告與告訴人二人分別居住在臺北市○○區○○街一０三號
    一、二樓與三、四樓（為一四層樓連棟式公寓，與一０五號共用樓梯間出入），
    被告因開設洗衣店而向告訴人承租該四樓頂作為曬衣場，約定租期於九十年九月
    十日屆滿，期間因房租調漲、二樓天花板漏水及終止租約之搬遷等問題而時生爭
    執，無法達成協議等情，為被告所不爭執，且與告訴人之指訴情節相符。而告訴
    人於警訊、檢察官偵訊時及本院審理時均指證被告有因房屋漏水問題，在二樓樓
    梯間以「幹你娘」等語辱罵之情事，此有告訴人警、偵訊筆錄及本院審理筆錄在
    卷可按，核與被告於警訊時坦承有以三字經罵告訴等情節相符（詳見九十一年度
    偵字第二二七九七號偵查卷宗第三頁），被告於本院訊問時復無供陳該警訊筆錄
    有出於不正訊問之情事，則該警訊筆錄自有證據能力，且足認與事實相符。此外
    ，復有被告及告訴人所拍攝提出之上址公寓樓梯間照片附卷可稽（詳見本院卷宗
    ），則該樓梯間係為不特定人得以共見共聞之場所，亦堪以認定。
(二)強制罪部分：告訴人於警訊、檢察官偵訊時及本院審理時均指證被告有強拉其雙
    手、強推其背部以進入二樓屋內廚房查看漏水之行為，並因此強暴行為致生雙側
    手臂紅腫（各四公分、四公分、三公分）及背部紅腫（各三公分、三公分、五公
    分）等傷害，此有三軍總醫院附設民眾診療服務處診斷證明書影本一紙在卷可按
    （詳見上揭偵查卷宗第十二頁），依該診斷證明書之記載，告訴人係於九十一年
    四月二十七日上午九時二十二分許即到院急診，其上所載手臂及背部之紅腫傷害
    ，與告訴人所指陳遭被告強拉、強推之身體部位相符，且傷勢亦屬相當，則該傷
    害應非出於告訴人自己所為。而被告於檢察官偵訊時供稱：九十一年四月二十七
    日我因二樓漏水，我請告訴人進來看，她說我無聊，當時有吵架。我當天是因為
    房屋漏水的問題找他，她剛好下樓，我找她進來看，她不願意，二人發生爭吵。
    我跟她說二樓漏水很厲害請她進去，她不進去，二人吵架後，她才勉強進去看等
    語（詳見前揭偵查卷宗第三十三頁、第五十頁、第五十一四頁），則衡諸常情，
    告訴人於被告要求隨同入屋查看漏水情形之初時，既已表示不願意，怎可能在遭
    被告辱罵之後，反而同意被告之要求？參以告訴人於同日上午八時十九分許即以
    電話向臺北市政府警察局勤務指揮中心報案，該勤務指揮中心於受理後，隨於同
    日上午八時二十分許通報臺北市政府警察局大安分局臥龍街派出所警員至現場處
    理，警員傅家慶於該日上午八時二十五分許到達現場，於同日上午九時許處理完
    畢等情，有臺北市政府警察局勤務指揮中心受理各類案件紀錄單一紙存卷可按（
    詳見前揭偵查卷宗第七十九頁），是若告訴人果係同意進入被告之二樓屋內，又
    怎會於離去後隨即報警處理，並至醫院急診驗傷，顯見告訴人當時的確是遭被告
    以拉、推等強暴方式，始隨同進屋查看漏水之情形，被告辯稱告訴人自己同意進
    入屋內等情，應與事實不符。至證人乙○○於本院審理時之證詞，僅能證明其曾
    目睹聽聞被告與告訴人二人間有因漏水之事在二樓樓梯間發生爭吵，但有關被告
    是否辱罵告訴人及告訴人是如何進入被告屋內等細節，其均表示時間已久，不復
    記憶，從而，其所為之證詞，尚不足以資為對被告有利之證據。另關於被告聲請
    傳訊證人甲○○證明其無剝奪告訴人行動自由一事，因本件事證已明，自無再加
    以傳訊之必要。綜上所述，本件事證明確，被告犯行堪以認定，應予依法論科。
二、按刑法第三百零九條第一項之公然侮辱罪，所謂「公然」乃指足使不特定人或特
    定多數人處於得以共見共聞之狀態，但實際上並不以不特定人或特定多數人果已
    共見共聞為必要。而「侮辱」則係指以使人難堪為目的，用言語、文字、圖畫或
    動作表示不屑、輕蔑或攻擊之意思，而足以對於個人在社會上所保持之人格及地
    位達於貶損其評價之程度，即屬之。次按刑法第三百零二條之妨害自由罪，係妨
    害他人自由之概括規定，如以使人行無義務之事或妨害人行使權利為目的，而其
    強暴、脅迫未達於剝奪人行動自由之程度，應祇成立同法第三百零四條之強制罪
    ；又該強暴行為因而致普通傷害，乃強暴之當然結果，除另有傷害之故意外，仍
    祇成立強制罪，無同法第二百七十七條第一項之適用。查被告在樓梯間以三字經
    辱罵告訴人，並強拉、強推入內查看漏水情形等行為，核係犯刑法第三百零九條
    第一項之公然侮辱罪（起訴書漏引第一項）及同法第三百零四條第一項之強制既
    遂罪（原起訴書係引用刑法第三百零二條第一項之以非法方法剝奪人行動自由罪
    ，但已經公訴人到庭更正為刑法第三百零四條第一項之強制既遂罪），其所犯該
    二罪間，犯意各別，行為互殊，應依刑法第五十條規定併合處罰之。本院審酌被
    告前未曾觸犯過刑事法律，此有臺灣高等法院被告全國前案紀錄表一件在卷可按
    ，因租屋引致糾紛之犯罪動機、手段、致生之危害及其犯罪後之態度等一切情狀
    ，爰量處如主文所示之刑，並諭知易科罰金及易服勞役之折算標準，以資懲儆。
貳、無罪部分：
一、公訴意旨略以：被告與告訴人為房屋修繕問題，於九十年十二月十八日在臺北市
    ○○街二八六號黎和里里長李冬發辦公室內召開協調會時，基於恐嚇危害安全之
    犯意，以：「你去告嘛，告不贏，大家再來比拳頭嘛！（臺語）」等語恐嚇告訴
    人，致告訴人使心生畏懼，因認被告所為，係涉犯刑法第三百零五條之恐嚇危害
    安全罪嫌等語。
二、公訴人認被告涉犯刑法第三百零五條之恐嚇危害安全罪嫌，係以告訴人於警、偵
    訊之指訴與本院審理時之證述、臺北市政府警察局大安分局臥龍街派出所工作紀
    錄簿影本及卷附告訴人提出之協調會錄音帶一卷暨本院勘驗筆錄等資為論據。
三、按犯罪事實應依證據認定之，無證據不得推定犯罪事實。又不能證明被告犯罪者
    ，應諭知無罪之判決，刑事訴訟法第一百五十四條第二項、同法第三百零一條第
    一項分別定有明文。次按刑法第三百零五條之恐嚇危害安全罪之犯罪構成要件，
    須以加害生命、身體、自由、名譽、財產之事，恐嚇他人致生危害於安全，且該
    恐嚇行為所表示者，須對於該列舉之法益加以不法惡害之意旨通知他人，使人產
    生畏怖之心理，始足該當之。若行為人之言語或舉動，雖使受通知者主觀上產生
    不安之感覺，但客觀上不足以認定屬於上開列舉法益之惡害通知，自不能成立該
    犯罪。訊據被告固坦承有以臺語說過上開話語，但堅決否認有何恐嚇之犯意，辯
    稱：我與告訴人於協調會上因升降梯之問題一時激動，才以臺語說了比拳頭等語
    。經查，公訴人所提出之告訴人於協調會上錄音帶一卷，經本院勘驗及於審理時
    當庭播放結果為：「告訴人：他... 有點強人所難，他的地在那邊，他有樓梯可
    走，卻不走....。被告：沒有路我要怎麼走？叫我用抬的？告訴人：..... 他太
    不合理啦。被告：不合理那你去告嘛，告不贏大家再來比拳頭（臺語）。」（詳
    見本院勘驗筆錄），則單以該「比拳頭（臺語）」等語，尚無從使人知悉究竟係
    欲以何種加害生命或身體或自由或名譽或財產之事施以恐嚇，再對照告訴人與被
    告二人間前後之對話，被告之真意應係在於協調不成時，告訴人可以訴訟方式來
    解決，若告訴人訴訟敗訴時，可以比拳頭方式（亦即比拳頭大小）來解決雙方間
    之爭議，此言語或有挑釁及蘊含自力救濟之意味，但與刑法第三百零五條之恐嚇
    危害安全罪之犯罪構成要件尚屬有間，被告所辯，應堪以採信。此外，復查無其
    他積極證據足資證明被告涉有公訴意旨所指之恐嚇危害安全犯行，揆諸上開說明
    ，不能證明被告犯恐嚇危害安全罪，爰就此部分之公訴為無罪判決之諭知。
據上論斷，應依刑事訴訟法第四百五十二條、第二百九十九條第一項前段、第三百零
一條第一項，刑法第三百零九條第一項、第三百零四條第一項、第四十一條第一項前
段、第四十二條第二項、第五十條，罰金罰鍰提高標準條例第一條前段、第二條判決
如主文。
本案經檢察官呂建興到庭執行職務。
中      華      民      國    九十二    年      十      月      七      日
                                    臺灣臺北地方法院刑事第十一庭
                                        審判長法  官  劉方慈
                                              法  官  陳容正
                                              法  官  朱夢蘋
右正本證明與原本無異。
如不服本判決，應於判決送達後十日內向本院提出上訴狀（應抄附繕本）。告訴人或
被害人如對於本判決不服者，應具備理由請求檢察官上訴，其上訴期間之計算係以檢
察官收受判決正本之日期為準。
                                              書記官  周小玲
中      華      民      國    九十二    年      十     月       八      日
附錄：本案論罪科刑法條全文
刑法第三百零四條：強制罪
以強暴、脅迫使人行無義務之事或妨害人行使權利者，處三年以下有期徒刑、拘役或
三百元以下罰金。
前項之未遂犯罰之。
刑法第三百零九條：公然侮辱罪
公然侮辱人者，處拘役或三百元以下罰金。
以強暴犯前項之罪者，處一年以下有期徒刑、拘役或五百元以下罰金。


司法院資訊處製作；財團法人民間司法改革基金會備份。
